臺灣高等法院刑事裁定　　　　　　　　100年度毒抗字第350號
抗　告　人
即　被　告　羅子桭
上列抗告人因違反毒品危害防制條例案件，不服臺灣板橋地方法
院100年度毒聲字第944號，中華民國100年10月27日裁定（聲請
案號：臺灣板橋地方法院檢察署100年度聲觀字第804號），提起
抗告，本院裁定如下：
    主  文
抗告駁回。
    理  由
一、原裁定意旨略以：抗告人即被告羅子桭基於施用第二級毒品
    甲基安非他命之犯意，於民國100年9月15日3時40分許為警
    採尿前回溯96小時內某時，在不詳處所，以不詳方式，施用
    第二級毒品甲基安非他命一次等情，雖據被告否認，然被告
    尿液經送檢驗後，檢出安非他命類陽性反應，有臺灣檢驗科
    技股份有限公司濫用藥物尿液檢驗報告、新北市政府警察局
    查獲毒品案件尿液檢體監管紀錄表各一紙附卷可稽，並有扣
    案之疑似毒品之白色結晶一包，經送鑑定呈第二級毒品甲基
    安非他命（驗餘淨重0.2638公克）反應，亦有交通部民用航
    空局航空醫務中心100年9月27日航藥鑑字第1004862號毒品
    鑑定書可證，被告所辯不足採信，其施用第二級毒品之犯行
    堪予認定，而依毒品危害防制條例第20條第1項規定，裁定
    將被告送勒戒處所觀察、勒戒。
二、抗告意旨略以：被告於100年9月15日0時20分許，在新北市
    ○○區○○路一段29巷97弄附近，為警查獲之安非他命係因
    其在附近一樓聊天，欲離開前，有一認識男子請被告將一包
    菸轉交到巷口給彼朋友，殊知到巷口遇到警察，實不知煙裡
    竟有安非他命；且其並無施用安非他命之犯意與事實，亦未
    曾因施用毒品而受觀察勒戒處分；被告為警採尿送驗之結果
    呈陽性反應，實令被告不解；另僅以當日扣得毒品及尿液報
    告即認定被告施用毒品，被告認為不合理，請再次驗尿云云
    。
三、經查：
  (一)按犯毒品危害防制條例第10條之罪者，檢察官應聲請法院裁
    定，或少年法院（地方法院少年法庭）應先裁定，令被告或
    少年入勒戒處所觀察、勒戒，其期間不得逾二月，同條例第
    20條第1項定有明文。
  (二)查抗告人即被告羅子桭於100年9月15日在新北市政府警察局
    土城分局採得之尿液檢體（編號：H0000000號），經送臺灣
    檢驗科技股份有限公司檢驗結果，呈甲基安非他命類陽性反
    應，有該公司100年9月23日出具之編號UL/2011/00000000濫
    用藥物檢驗報告（檢體編號：H0000000號）、新北市政府警
    察局查獲毒品案件尿液檢體監管紀錄表在卷可憑。
  (三)按目前常用檢驗尿液中是否含有毒品反應之方法，有免疫學
    方析法和層析法兩類。尿液初步檢驗係採用免疫學方析法，
    由於該方析法對結構類似之成分，亦可能產生反應，故初步
    檢驗呈陽性反應者，需採用另一種不同分析原理之檢驗方法
    進行確認。大部分地方衛生單位所採用之另一種方法為Toxi
    -Lab分析法（屬薄層層析法），經行政院衛生署認可之檢驗
    機構則採用氣相層析質譜儀（GC/MS）分析法。以氣相層析
    質譜儀分析法進行確認者，均不致產生偽陽性反應（行政院
    衛生署管制藥品管理局92年6月20日管檢字第0920004713號
    函參照）。次按濫用藥物尿液檢驗作業準則第15條及第18條
    規定，初步檢驗結果尿液中安非他命類藥物及其代謝物之濃
    度大於500ng/mL（閾值）或有疑義之尿液檢體，應再以氣相
    或液相層析質譜分析方法進行確認檢驗，確認檢驗結果尿液
    中甲基安非他命濃度大於500ng/mL（閾值）且其代謝物安非
    他命之濃度在100ng/mL以上時，始判定為甲基安非他命陽性
    。而甲基安非他命是安非他命的一種衍生物，二者均為國內
    臨床上禁止使用之第二級毒品，故行政院衛生署許可登記之
    藥品，均不含該等成分（行政院衛生署管制藥品管理局94年
    9 月7日管檢字第0940009717號函參照）。查被告之尿液經
    採集後送臺灣檢驗科技股份有限公司，以EIA酵素免疫分析
    法為初步檢驗後，以GC/MS氣相層析/質譜儀法為確認檢驗，
    呈現安非他命類陽性反應，其中確認檢驗結果，安非他命濃
    度達1294ng/ml、甲基安非他命濃度達5605ng/ml，依據上開
    函示，以氣相層析質譜儀分析法進行確認者，均不致產生偽
    陽性反應。又安非他命類經口服投與後，70%約於24小時以
    內自尿液中排出，90%則於96小時以內自尿液中排出，是實
    務目前固衡常以尿液檢測判斷受驗者曾否施用毒品，惟鑑於
    國內現階段針對尿液所檢測者，僅為該尿液是否呈安非他命
    類陽性反應而已，至其實際投與量之多寡，則每因安非他命
    之檢出與個人投與方式、投與量、體質、採尿時間，乃至檢
    驗儀器之精密度等諸多因素息息相關，而無從憑以精確推斷
    ，遑論進而據以回推（自受驗者採集尿液之時間回推）其精
    確之投與時間。然則，自受驗者口服投與後所得檢測出安非
    他命類之通常時間推斷，其投與時間距離其採尿時間最長可
    能不會超過4日。此復曾經行政院衛生署藥物食品檢驗局以
    81年2月8日（81）藥檢壹字第001156號函釋在案。顯見被告
    於100年9月15日3時40分許採尿前回溯96小時內某時，確有
    施用第二級毒品甲基安非他命之犯行，洵堪認定。被告空言
    否認施用第二級毒品之犯行，委無可採。而被告前未曾因施
    用毒品而經裁定觀察、勒戒，亦有本院被告前案紀錄在卷可
    稽，被告係初犯毒品危害防制條例第10條第2項之施用第二
    級毒品罪，依上開規定，自應令抗告人入勒戒處所觀察、勒
    戒。
  (四)至被告以何原因持有為警查扣之第二級毒品甲基安非他命，
    要與判斷被告究否施用毒品之認定無涉，另被告是否曾有施
    用毒品之紀錄，核均與被告施用毒品犯行無涉，無足解免其
    依法應受之觀察、勒戒處分。另被告請求重新驗尿，因本案
    事證明確，核無必要。
四、原審以被告有施用第二級毒品之犯行，事證明確，依毒品危
    害防制條例第20條第1項之規定，裁定將被告送勒戒處所觀
    察、勒戒，核無違誤。抗告意旨請求撤銷原裁定，為無理由
    ，應予駁回。
據上論斷，應依刑事訴訟法第412條，裁定如主文。
中    華    民    國  100    年    11    月    25    日
                  刑事第十七庭  審判長法  官  王炳梁
                                      法  官  陳世宗
                                      法  官  周明鴻
以上正本證明與原本無異。
不得再抗告。
                                      書記官  郭彥琪
中    華    民    國   100    年    11    月    25    日